Inventaris van het archief van het Ministerie van Binnenlandse Zaken: Afdeling Onderwijs: Lager Onderwijs, 1877-1918
Nationaal Archief, Den Haag
- Openbaar onderwijs algemeen., C.
  - Scholen., I.
    - Stukken betreffende de uitvoering van artikel 24 van de wet op het lager onderwijs betreffende de overeenstemming van het aantal onderwijzers met het leerlingenaantal, 1887 1891-1902; 256; 1 pak
    - Verzoeken tot het verlenen van ontheffing van het verbod tot overschrijding van een maximum-aantal leerlingen per school vervat in artikel 24 5e lid van de wet op het lager onderwijs met bijbehorende stukken, 1878-1903; 257; 1 pak
  - Onderwijzers., II.
    - Vervulling dienstbetrekking., a.
      - Stukken betreffende voorschriften ter uitvoering van artikel 28 van de wet op het lager onderwijs, betreffende een regeling van een vergelijkend onderzoek bij de benoeming van hoofden van scholen, 1878-1882, 1890; 258; 1 pak
      - Voorstel van de vereniging van hoofden van scholen over een betere regeling der benoemingen en bevorderingen met bijbehorende petitionnementen, 1900; 259; 1 pak
      - Ontwerp van een regeling voor de wijze van benoeming van Hoofden van Openbare Scholen te Amsterdam, 1902; 260; 1 omslag
      - Stukken betreffende artikel 28 alinea 4 van de wet op het lager onderwijs houdende bepalingen omtrent de verplaatsing van onderwijzers en hoofden van scholen, 1886; 261; 1 omslag
      - Stukken betreffende de behandeling van klachten over en door onderwijzers en hoofdonderwijzers van openbare lagere scholen over diverse aangelegenheden, 1881-1918; 262; 1 pak
      - Brieven betreffende de vraag of het wettelijk geoorloofd is dat zij die wèl in het bezit zijn van een akte van bekwaamheid maar niet als onderwijzer of onderwijzeres zijn benoemd, als volontairs werkzaam blijven aan de scholen waaraan zij gedurende hun opleiding als kwekeling verbonden waren, 1889; 263; 1 omslag
      - Brieven betreffende het aan de hand van artikel 27 en 51 der wet op het lager onderwijs afgeven van een bewijs van zedelijk gedrag aan een onderwijzer welke ontslagen is of overgeplaatst wordt naar een andere school, 1901; 264; 1 omslag
      - Stukken betreffende het verzoek van de Bond van Nederlandse Onderwijzers tot vernietiging van enige artikelen genoemd in de instructie voor het onderwijzend personeel der openbare lagere scholen te Amsterdam., 1911; 265; 1 omslag
    - Rechten van financiële aard., b.
      - Jaarwedde., 1.
        - Verzoekschrift van enige Hoofden van scholen om hen wederom in het genot te stellen van het landstractement bedoeld bij artikel 4 van het Besluit van de Souvereinen Vorst van 20 maart 1814, Staatsblad nr.39, 1882; 266; 1 omslag
        - Petitionnement aan H.M. de Koningin door het Nederlands Onderwijzers Genootschap over salarisverbeteringen van onderwijzers, 1899-1901; 267; 1 pak
        - Circulaires over de militaire bezoldiging bij de Landmacht en over de belangen van gemobiliseerde onderwijzers, 1902-1918; 268; 1 pak
        - Gemeenteverordeningen regelende de jaarwedden van hoofdonderwijzers en onderwijzers van openbare lagere scholen, 1914; 269; 1 pak
        - Notawisseling en circulaires over de herziening van de salarissen van onderwijzend personeel, 1916-1918; 270; 1 pak
        - Adressen betreffende de jaarwedde-verhoging van onderwijzers, 1917-1918; 271; 1 pak
        - Stukken betreffende het wetsvoorstel tot wijziging van artikel 26 der wet op het lager onderwijs betreffende de jaarwedde-verhoging van onderwijzers, 1917; 272; 1 omslag
        - Stukken betreffende de toepassing van de wet van 23 februari 1918 Staatsblad nr.147, betreffende de jaarwedde-verhoging voor onderwijzers bij het lager onderwijs en betreffende de regeling van de uitbetaling van de in die wet bedoelde weddeverhogingen, 1918-1919; 273; 1 pak
      - Tegemoetkomingen en schadeloosstellingen., 2.
        - Stukken betreffende de totstandkoming van de wet van 6 juni 1913 Staatsblad nr.239, tot het verlenen van tegemoetkomingen aan onderwijzers bij het lager onderwijs, 274; 1 omslag
        - Stukken betreffende de regeling van de uitbetaling van de tegemoetkoming aan de onderwijzers bij het lager onderwijs, bedoeld in de wet van 6 juni 1913, Staatsblad no. 239, 275; 1 omslag
        - Stukken betreffende tegemoetkomingen aan onderwijzers ingevolge artikel 1b van de wet van 6 juni 1913, Staatsblad nr.239, tot regeling van de verlening daarvan, 1913-1917; 276; 1 pak
        - Lijsten van het weduwen- en wezenfonds betreffende het openbaar- en bijzonder lager onderwijs, gerangschikt naar de verschillende provincies, waarop het aantal kinderen van onderwijzers en hoofden van scholen zijn vermeld voor de berekening van de kindertoelagen, 1913; 277; 1 omslag
        - Circulaires betreffende de duurtetoeslag en de voorschot-regeling voor onderwijzers(essen), 1916-1919; 278; 1 pak
      - Pensioenen., 3.
        - aa. pensioenen vallende onder een regeling vóór de rijksregeling van 1905.
          - Stukken betreffende pensioenregelingen voor onderwijzend personeel in het buitenland, met bijlagen, 1866-1894; 279; 1 pak
          - Stukken betreffende de wijzigingen van besluiten en ontwerpbesluiten betreffende de bijdragen voor eigen en voor weduwenpensioen resp. van onderwijzend personeel bij de openbare lagere scholen en van directeuren en leraren der gemeentelijke hogere burgerscholen, middelbare scholen voor meisjes en directeuren en onderwijzers aan gemeentelijke kweekscholen voor onderwijzers en onderwijzeressen, 1877, 1898-1906; 280; 1 pak
          - Stukken betreffende de regeling van de pensioenbijdragen van onderwijzend personeel bij het lager onderwijs ter aanpassing aan het bepaalde in de wet op het lager onderwijs, 1880-1881; 281; 1 pak
          - Stukken betreffende de vraag aan wie de kosten voor het geneeskundig onderzoek i.v.m. de aanvrage voor pensioen wegens ongeschiktheid voor de dienst door ziekte of lichaamsgebreken ten laste gelegd moeten worden, 1881; 282; 1 omslag
          - Stukken betreffende de verlening van een rijkssubsidie van f.1500.-'s jaars aan de Raad van Toezicht op het pensioenfonds voor burgerlijke ambtenaren, 1882; 283; 1 omslag
          - Correspondentie betreffende de interpretatie van art.15a van de wet van 17 augustus 1878 (Staatsblad nr.127) op het lager onderwijs, ontvangen en opgemaakt, 1882; 284; 1 omslag
          - Petities van de Bond van Nederlandse Onderwijzers en van de onderwijzers van de arrondissementen Meerssen (Limburg) en Vlaardingen aan de minister van Binnenlandse Zaken om de wet tot regeling van het pensioen der weduwen en wezen van burgerlijke ambtenaren ook op onderwijzers van gemeentelijke- en provinciale lagere scholen van toepassing te doen zijn, 1894-1895; 285; 1 omslag
          - Stukken betreffende het vaststellen van de grondslagen waarop aan weduwen en wezen van onderwijzers aan openbare scholen pensioen zal kunnen worden verleend, 1892-1898; 286; 1 pak
          - Requesten van een drietal onderwijzeressen aan de Koningin-Weduwe en aan de minister van Binnenlandse Zaken ten einde te bevorderen, dat bij onderwijzeressen de pensioengerechtigde leeftijd verlaagd wordt tot 50 jaar, 1898; 287; 1 omslag
          - Schrijven van het hoofdbestuur van het Nederlands Onderwijzers Genootschap over de onbillijkheid, waartoe artikel 38 van de wet op het lager onderwijs aanleiding kan geven, wanneer onderwijzers, die op wachtgeld gesteld zijn, geen nieuwe betrekking vinden en dientengevolge hun recht op pensioen verliezen, 1898; 288; 1 omslag
          - Stukken betreffende een onjuiste uitleg door het gemeentebestuur van Odijk van de artikelen 26 en 41 van de onderwijswet voor wat betreft de berekening van de pensioengrondslagen voor hoofden van scholen, 1902; 289; 1 omslag
          - Circulaire betreffende de inwerking treding van de gezondheidswet, 1902; 290; 1 omslag
          - Stukken betreffende aanvragen voor pensioen en verzoeken om teruggave van gestorte pensioengelden door gewezen onderwijzers welke op eigen verzoek ontslagen zijn, met daarop genomen afwijzende beschikkingen, 1894-1908; 291; 1 pak
        - bb. pensioenen vallende onder de rijksregeling van 1905.
          - Stukken betreffende de uitvoering van de burgerlijke pensioenwet van 5 juni 1905, ontvangen en opgemaakt, 292; 1 pak
          - Stukken betreffende de overgang van een gemeentelijke pensioenregeling voor onderwijzend personeel naar een rijkspensioenregeling i.v.m. de invoering van de burgerlijke pensioenwet van 5 juni 1905, ontvangen en opgemaakt, 1905-1906; 293; 1 pak
          - Stukken betreffende de vaststelling van de pensioengrondslagen ter uitvoering van artikel 13 van de Burgerlijke Pensioenwet 1905, van leraren welke in bepaalde gemeenten aan meerdere scholen van hetzelfde onderwijs zijn benoemd, 1906-1907; 294; 1 omslag
          - Dossier inzake de achterstallige pensioenbijdrage, verschuldigd wegens overgang van de gemeentelijke pensioenregeling naar de rijksregeling op grond van de pensioenwet van 1905 door A. Borgman als onderwijzer in natuur-kennis aan de openbare lagere school nr. 5 te Delft, 1907-1908; 295; 1 omslag
          - Dossier inzake het proces van G. Zaane tegen de Staat der Nederlanden betreffende een toegepaste korting op het onderwijzerspensioen van eerstgenoemde en de interpretatie van artikel 44 van de burgerlijke pensioenwet 1905 daarmee verband houdende, 1907; 296; 1 omslag
          - Stukken betreffende de wijze waarop de pensioenwet voor burgerlijke ambtenaren toepasbaar is op de arrondissementsschoolopzieners, met bijlagen, 1910-1914; 297; 1 pak
          - Brieven van en aan de Vereniging van Scholen te Amsterdam betreffende de pensioenaanspraken van onderwijzers en onderwijzeressen, 1911; 298; 1 omslag
          - Jaarstaten van te betalen bijdragen voor pensioen en ten behoeve van het weduwen- en wezenfonds door de onderwijzers (essen) verbonden aan gesubsidieerde bijzondere lagere scholen, 1913, 1916-1917; 299; 1 omslag
          - Circulaire betreffende de regeling omtrent de geldigheid voor pensioen voor tijdelijk bewezen diensten, 1918; 300; 1 omslag
        - cc. mutaties van het onderwijzend personeel en van de pensioengrondslagen.
          - Halfjaarlijkse later maandelijkse lijsten houdende mutaties van onderwijzend personeel en van de pensioengrondslagen van onderwijzend personeel verbonden aan de openbare lagere scholen, opgemaakt per provincie door Gedeputeerde Staten, 1879-1918; 301-311; 11 pakken
            - provincie Friesland, 1880-1916, 301
            - provincie Gelderland, 1879-1915, 302
            - provincie Groningen, 1880-1911, 303
            - provincie Drenthe, 1879-1880, 304
            - provincie Limburg, 1879-1908, 305
            - provincie N.Brabant, 1879-1892, 306
            - provincie N.Holland, 1905-1918, 307
            - provincie Overijssel, 1879-1914, 308
            - provincie Utrecht, 1892-1913, 309
            - provincie Zeeland, 1880-1911, 310
            - provincie Z.Holland, 1879-1913, 311
- Openbaar lager onderwijs op rijksscholen., D.
  - Stukken betreffende de verplichting van de Maatschappij van Weldadigheid om lager onderwijs te geven aan de kinderen der kolonisten, de oprichting en het onderhoud van drie bijzondere scholen door de Maatschappij in de gemeente Vledder en de overname daarvan door het rijk, 1862-1870; 312; 1 pak
  - Stukken betreffende de overdracht van het schoolgebouw met de onderwijzerswoning in de kolonie "Willemsoord" door de Maatschappij van Weldadigheid aan de Nederlandse Staat, 1870; 313; 1 omslag
  - Stukken betreffende de instelling van een commissie welke belast wordt met het toezicht op de rijks lagere scholen in de koloniën der Maatschappij van Weldadigheid, benevens betreffende de benoeming en het ontslag van de leden van deze commissie, 1876-1914; 314; 1 pak
  - Reglementen en instructies voor de Rijks lagere scholen in de Koloniën van de Maatschappij van Weldadigheid, 1883, 1902; 315; 1 omslag
  - Leerplannen en lesroosters voor de Rijksscholen I, II en III te Frederiksoord (gemeente Vledder), 1883; 316; 1 omslag
  - Stukken betreffende benoemingen en ontslag van personeel verbonden aan de rijks lagere scholen in de koloniën van de Maatschappij van Weldadigheid te Frederiksoord, Willemsoord en Weststellingwerf (gemeente Vledder), 1874-1890, 1901-1917; 317-319; 3 pakken
    Hiertussen een aantal stukken betreffende het verlenen van subsidie aan de hand van ingezonden begrotingen.
    - 1874-1882, 317
    - 1883-1890, 318
    - 1901-1917, 319
  - Stukken betreffende de regeling van de jaarwedden van onderwijzers bij de rijks lagere scholen in de koloniën van de Maatschappij van Weldadigheid, 1885-1908; 320; 1 pak
  - Bestekken en voorwaarden betreffende het verbeteren van de Rijks lagere school in de kolonie II te Frederiksoord (gemeente Vledder), 1884; 321; 1 omslag
  - Brieven betreffende de regeling van het herhalingsonderwijs bij de Rijks lagere scholen in de koloniën van de Maatschappij van Weldadigheid te Frederiksoord, Willemsoord en Steggerda, 1901-1903; 322; 1 pak
  - Stukken betreffende de toelating van leerlingen op de Rijks lagere scholen te Frederiksoord en Willemsoord, 1903-1904; 323; 1 omslag
  - Stukken betreffende de aanstelling en het ontslag benevens betreffende het aanvragen van pensioen van personeel van de Rijks lagere school te Maastricht, 1840-1882; 324; 1 pak
  - Stukken betreffende de oprichting van een Rijks lagere school voor meisjes te 's-Hertogenbosch, 1883; 325; 1 omslag
- Bijzonder lager onderwijs., E.
  - Opgaven omtrent gesubsidiëerde bijzondere scholen in de gemeenten der provincie Zuid-Holland, 1877; 326; 1 omslag
  - Petitionnementen inzake de herziening van de wet op het lager onderwijs van 13 augustus 1857, Staatsblad no.103, t.a.v. de positie van het bijzonder onderwijs ten opzichte van het openbare, 1878; 327; 1 omslag
  - Opgaven van het kerkgenootschap van onderwijzers welke in december 1879 aan het Hoofd stonden van een niet gesubsidiëerde bijzondere school, 1880; 328; 1 omslag
  - Brief van het bestuur der Unie "Een school met de Bijbel" omtrent de voortzetting van het volkspetitionnement, 1881; 329; 1 omslag
  - Lijsten waarop de hoofden van bijzondere lagere scholen en de aantallen onderwijzers aan deze scholen, welke ingevolge artikel 54bis van de wet op het lager onderwijs in aanmerking komen voor een rijksbijdrage, per district worden vermeld, met modellen van formulieren, 1900, 1903; 330; 1 omslag
  - Overzichten betreffende vacante plaatsen voor onderwijzers voor bijzondere lagere scholen in Nederland, 1897-1898; 331; 1 omslag
  - Stukken betreffende voorschriften tot uitvoering van artikel 2 van de Weduwenwet voor onderwijzers uit 1905, betrekking hebbend op Rooms-Katholieke geestelijken, 332; 1 omslag
  - Stukken betreffende de toepassing van de voorschriften inzake de aan het bijzonder onderwijs te stellen minimumeisen, waaraan de plaatsing en de inrichting van w.c.'s bij de bouw van schoollocalen moeten voldoen, 1905-1906, 1910, 1912; 333; 4 stukken in 1 omslag
  - Verzoek om ontheffing van het bepaalde in de voorschriften voor de bouw en inrichting van schoollokalen voor het bijzonder lager onderwijs door de school met de bijbel in Nieuw-Helvoet met bijbehorende foto van de bouw van de school, 1906; 334; 1 omslag
  - Ministeriëel besluit tot vaststelling van de formulieren voor de opgaven van het onderwijzend personeel verbonden aan bijzondere lagere scholen i.v.m. de berekening der rijksbijdrage ter uitvoering van artikel 65 van de wet op het lager onderwijs, met bijbehorende modellen, 1905; 335; 1 omslag
  - Opgaven betreffende het onderwijzend personeel verbonden aan verschillende bijzondere lagere scholen i.v.m. de berekening der rijksbijdrage, opgemaakt ingevolge artikel 65 van de wet op het lager onderwijs door de besturen van die scholen, 1908-1910, 1915; 336; 1 pak
  - Stukken betreffende een wijziging van de regeling van de pensioenering van onderwijzers verbonden aan bijzondere lagere scholen en aan bijzondere kweekscholen en van hun weduwen en wezen ingevolge artikel 65 van de wet op het lager onderwijs, 1911; 337; 1 omslag
  - Stukken betreffende het instellen van commissies van beroep ingevolge artikel 59 1e lid sub 7 van de wet op het lager onderwijs, voor onderwijzers(essen) aan bijzondere lagere scholen, die vóór hun 65e jaar ongevraagd zijn ontslagen, 1905-1919; 338-351; 14 pakken
    - 1905, 338
    - 1906, 339
    - 1907, 340
    - 1908, 341
    - 1909, 342
    - 1910, 343
    - 1911, 344
    - 1912, 345
    - 1913, 346
    - 1914, 347
    - 1915, 348
    - 1916-1917, 349
    - 1918, 350
    - 1919, 351
  - Stukken betreffende de toepasselijkheid van de wet op het arbeidscontract op onderwijzend personeel verbonden aan bijzondere lagere scholen, 1908; 352; 1 omslag
  - Stukken betreffende verzoeken door de besturen van bijzondere lagere scholen om ontheffing van het zegelrecht ingevolge artikel 16 van het Koninklijk Besluit van 12 September 1905, Staatsblad nr.266, inhoudende nadere bepalingen nopens de akte van aanstelling van bijzondere onderwijzers, 1909; 353; 1 omslag
  - Stukken betreffende het gebruik van de bij de wet van 15 mei 1914, Staatsblad nr.200, voorgeschreven formulieren ter voorziening in de rijksbijdragen voor het gesubsidieerd bijzonder onderwijs, 354; 1 omslag
  - Staat vermeldende de namen van onderwijzers welke op 1 januari 1913 werkzaam waren bij het Bijzonder Onderwijs, doch die om redenen in de staat vermeld, op 1 januari 1914 niet meer verbonden waren aan een school bedoeld in artikel 60 der wet tot regeling van het lager onderwijs, 1916; 355; 1 omslag
  - Stukken betreffende de splitsing van de lagere school te Roermond onder beheer van de Congregatie van de zusters van Liefde te Tilburg in een burgerschool en een armenschool overeenkomstig standsverschil der leerlingen, 1890; 356; 1 omslag
  - Stukken inzake de inrichting van bijzondere lagere scholen te 's-Hertogenbosch, St.Michielsgestel, Dongen, Heemstede, Weesp, Amsterdam, Gauw, Boskoop, Alkemade en Eindhoven met bijbehrende tekeningen, 1905-1910; 357; 1 pak
  - Stukken betreffende de vestiging van een "Pensionat Français" in Nederland, 1906; 358; 1 omslag
  - Stukken betreffende een klacht over het optreden van de burgemeester van Blokzijl ten nadele van de bijzondere en ten bate van de openbare school, 1912; 359; 1 omslag
- (Meerder)uitgebreid lager onderwijs., F.
  - Stukken betreffende de totstandkoming van de wet van 14 juli 1910 houdende wijziging van de artikelen 48 en 59 van de wet op het lager onderwijs inzake de regeling en de subsidiëring van het onderwijs op scholen voor U.L.O. en M.U.L.O., 1909-1910; 360; 1 pak
  - Stukken betreffende de totstandkoming van de wetten van 31 december 1914 en 31 december 1915, houdende wijzigingen van de wet op het lager onderwijs inzake de regeling van het onderwijs op scholen voor U.L.O. en M.U.L.O., 1914-1915; 361; 1 pak
  - Stukken betreffende de totstandkoming van de wet van 24 juni 1916, houdende wijziging van de wet op het lager onderwijs op scholen voor U.L.O. en M.U.L.O., 362; 1 pak
  - Stukken betreffende de uitvoering van de onderwijswetgeving ten aanzien van scholen voor U.L.O. en M.U.L.O., benevens modellen en enkele ingevulde exemplaren van formulieren voor de opgave van gegevens van dié scholen welke in 1913 hebben voldaan aan de bepalingen van artikel 48 eerste lid, 1e b, der wet op het lager onderwijs zoals die bij de wet van 14 juli 1910 is gewijzigd, 1913-1919; 363; 1 pak
- Bijzondere vormen van (lager) onderwijs., G.
  - Vormen van lager onderwijs vallende onder de onderwijswet van 1878., I.
    - Herhalingsonderwijs., a.
      - Circulaire van de minister van Binnenlandse Zaken over de uitvoering van artikel 17 der wet op het lager onderwijs betreffende het herhalingsonderwijs gezonden aan Gedeputeerde Staten der provinciën en aan de districtsen arrondissementsschoolopzieners, 1882; 364; 1 omslag
      - Stukken betreffende verzoeken en vragen door diverse gemeenten betreffende de leeftijd der leerlingen, de bezoldiging der onderwijskrachten en het verlenen van vrijstelling voor het herhalingsonderwijs, benevens betreffende de richtlijnen inzake het geven van dit onderwijs, 1881-1885, 1901; 365-366; 2 pakken
        - 1881-1885, 365
        - 1901, 366
      - Stukken betreffende de regeling voor het verlenen van rijksbijdragen voor het geven van herhalingsonderwijs ter uitvoering van artikel 45bis van de wet op het lager onderwijs, 1898-1899, 1901-1902; 367; 1 omslag
      - Circulaire betreffende de rijksbijdragen voor het geven van herhalingsonderwijs, 1902-1903; 368; 1 omslag
      - Verzoeken om inlichtingen betreffende vrijstelling en ontheffing voor het geven van herhalingsonderwijs aan meisjes, 1901-1907; 369; 1 pak
      - Stukken betreffende de vrijstelling van schoolgeld om het herhalingsonderwijs te kunnen volgen hetgeen geregeld is in artikel 46, derde lid, der wet op het lager onderwijs, 1902-1903; 370; 1 omslag
      - Verordeningen welke betrekking hebben op de openbare herhalingscholen in de gemeente 's-Gravenhage, 1882, 1889, 1902; 371; 3 deeltjes
      - Stukken betreffende het geven van herhalingsonderwijs op de bijzondere school te Ee in Friesland, 1903; 372; 1 omslag
      - Stukken ingekomen van de gemeente Leiderdorp betreffende herhalingsonderwijs aan voogdijkinderen, 1911; 373; 1 omslag
      - Stukken betreffende het verlenen van subsidie voor vacantie-cursussen voor onderwijzers van zwakzinnigenscholen, 1913-1914; 383BIS; 1 pak
    - Onderwijs aan schipperskinderen., b.
      - Verzoeken om subsidie voor onderwijs aan schipperskinderen, 1904; 374; 1 omslag
        Zie ook inv.nr. 97.
    - Onderwijs aan zwakzinnigen., c.
      - Stukken betreffende het oprichten van een modelschool voor zwakzinnigen naar buitenlands voorbeeld, 1898; 375; 1 omslag
      - Stukken betreffende het geven van onderwijs aan zwakzinnigen en spraakgebrekkigen, 1900-1903; 376; 1 pak
      - Inlichtingen uit het buitenland inzake scholen voor zwakzinnigen, 1903-1915; 377; 1 pak
      - Brochure betreffende de ontwikkeling van het onderwijs aan scholen voor achterlijke kinderen te Berlijn, 1903; 378; 1 omslag
      - Stukken betreffende het aanvragen en verlenen van subsidie voor scholen voor zwakzinnigen, 1900-1915; 379; 1 pak
      - Stukken betreffende de totstandkoming en de toepassing van de "Regelen in acht te nemen bij het toekennen van een rijkssubsidie ten behoeve van gemeentelijke en bijzondere scholen voor zwakzinnigen", 1908-1916; 380; 1 pak
      - Nota's inzake de subsidiebedragen welke op de jaarlijkse ontwerpen van de staatsbegroting worden uitgetrokken voor de scholen voor zwakzinnigen, 1909-1913; 381; 1 pak
      - Richtlijn voor de districts-schoolopzieners betreffende het toezicht voor scholen voor zwakzinnigen, 1910; 382; 1 katern
      - Toelichting bij het adres van het bestuur der vereniging van onderwijzers en artsen werkzaam in inrichtingen inzake de leerplicht voor zwakzinnigen, 1910; 383; 1 omslag
      - Stukken betreffende de begroting voor 1915 voor een op te richten school voor zwakzinnigen te Alkmaar, 1914; 384; 1 katern
      - Stukken betreffende het verlenen van pensioen aan onderwijzers van scholen voor zwakzinnigen, 1917; 385; 1 katern
      - Rapporten en verslagen over scholen voor zwakzinnigen, 1909-1918; 386; 1 pak
      - Persberichten betreffende scholen voor zwakzinnigen, 1903-1910; 387; 1 omslag
  - Vormen van lager onderwijs niet vallende onder de onderwijswet van 1878., II.
    - Bewaarscholen en kleuteronderwijs., a.
      Zie ook inv.nr. 53.
      - Stukken betreffende de achtereenvolgende ontwerpen voor een wet op de bewaar- en kleinkinderscholen, 1858, 1869-1870, c.1917, 1919-1920; 388-392; 2 omslagen en 3 pakken
        - 1858, 388
        - 1869-1870, 389
        - 1912-1913, 390
        - z.d.(c.1917), 391
        - 1919-1920, 392